最高法院刑事判決　　　　　　　　　　　　　　　九十三年度台上字第一五三九號
　　上　訴　人　台灣高等法院高雄分院檢察署檢察官
　　被　　　告　甲○○
　　　　　　　　乙○○
　　　　　　　　　　　　（另案在台灣台南監獄台南分監執行中）
右上訴人因被告等違反毒品危害防制條例案件，不服台灣高等法院高雄分院中華民國
九十二年八月二十八日第二審判決（九十二年度上訴字第九八九號，起訴案號：台灣
高雄地方法院檢察署八十九年度偵字第二二五五九號），提起上訴，本院判決如左：
    主  文
原判決撤銷，發回台灣高等法院高雄分院。
    理  由
本件原判決以公訴意旨略稱：被告乙○○、甲○○共同基於意圖營利之犯意聯絡，於
民國八十九年九月二十五日，在高雄市○○區○○路二十巷三弄九號處所，以每包新
台幣（下同）三千元之代價，販賣第二級毒品安非他命一包（毛重一點二公克）予余
方聰珠施用，嗣於同年十月四日下午十一時五十分許，余方聰珠因持有上開毒品，在
高雄市三民區○○○路四二０巷口為警查獲，並由余方聰珠帶同員警至高雄市○○區
○○路二十巷三弄九號住處，查獲被告二人持有安非他命一包（毛重０點五公克）、
電子磅秤一個（於甲○○之皮包內查獲）、吸食器一組、塑膠袋封口機一台、行動電
話一具、空夾鏈袋二包、酒精燈等物，認被告二人共同涉有毒品危害防制條例第四條
第二項販賣第二級毒品罪嫌云云。惟經審理結果，則認被告二人犯罪不能證明，因而
維持第一審諭知其二人無罪之判決，駁回檢察官在第二審之上訴，固非無見。
惟查：(一)證人之陳述有部分前後不符，或相互間有所歧異時，究竟何者為可採，法院
應衡情酌理予以審定，非謂一有不符或矛盾，即認其全部均為不可採信。本件證人余
方聰珠於警詢中供稱：﹁（安非他命一包）是於八十九年九月二十五日在高雄市○○
區○○路二十巷三弄九號向綽號﹃阿妹﹄之女子（指被告甲○○）以三千元購得﹂；
於檢察官偵查中陳稱：﹁（警詢中稱你施用毒品向甲○○買的？）當天我們一起去買
，由他進去，我在外面等，他不讓我知道她向誰買﹂；於第一審證稱：﹁（本案查獲
過程？）當天我從鼎貴路三弄九號出來被警察查獲，警察問我毒品到何處買的，我向
警察說跟綽號﹃阿妹﹄就是被告甲○○買的﹂等語（見警卷第二頁、偵查卷第四五頁
、一審卷第八十頁）。而被告甲○○於警詢中陳稱：﹁（余方聰珠供稱妳於八十九年
九月二十五日曾販賣第二級毒品安非他命一小包給她，是否有此事？）是乙○○叫我
交一包安非他命給余方聰珠，然後向余方聰珠收取三千元﹂、﹁（警方所查獲之電子
磅秤、夾鍵袋……是作何用途？）是乙○○用來分裝毒品的工具﹂；於檢察官初次偵
訊時供稱：安非他命是向﹁阿生﹂買的，查扣的東西也是﹁阿生﹂寄放的，﹁阿生﹂
將磅秤藏在伊皮包裡面；嗣又供稱：初次偵訊的口供是乙○○叫我們講的，查扣之物
係乙○○所有，電子磅秤是乙○○放在伊皮包內等語（見警卷第四頁、偵查卷第十六
、四九、五十頁）。又依搜索扣押證明筆錄及甲○○、余方聰珠二人之筆錄記載，余
方聰珠係因煙毒案件遭檢方通緝，於八十九年十月四日晚上為警緝獲，從其皮包內搜
出安非他命一小包，因余方聰珠拒絕於夜間接受詢問，警方乃於十月五日凌晨零時十
分停止詢問，並於凌晨二時三十分前往高雄市○○區○○路二十巷三弄九號住處逕行
搜索，當場查獲被告二人，扣得前開安非他命一包、電子磅秤一個、塑膠袋封口機一
台、空夾鏈袋二包等物，隨後再於當日上午六時繼續詢問余方聰珠，而位於鼎貴路之
房屋係余方聰珠提供給被告二人居住，余方聰珠本人也住在該處（見警卷第一頁、偵
查卷第二九頁背面），如果無訛，本件係余方聰珠拒絕於夜間接受詢問，警方前往其
住處逕行搜索，始一併將被告二人查獲，並無所謂可藉供出毒品來源以邀減刑寬典之
情形存在，原審未究明實情，遽以余方聰珠可供出毒品之來源，藉以邀求減刑之寬典
，資為判斷其證言真實性之前提（原判決第七頁），已有未合。又余方聰珠於警詢中
供稱其於八十九年九月二十五日在高雄市○○區○○路二十巷三弄九號，以三千元價
格向甲○○購得安非他命一包，警方針對此事詢問甲○○，甲○○亦坦承有交付一包
安非他命給余方聰珠，向余方聰珠收取三千元，二人所供情節具體相符，而警方至上
址逕行搜索結果，復查扣前述安非他命、電子磅秤、塑膠袋封口機、空夾鏈袋等物，
其中電子磅秤更從甲○○皮包內起出，余方聰珠於第一審仍證稱其向警察說毒品是向
甲○○買的（見一審卷第八十頁），該證人既提供房屋給被告二人居住，若無其事，
余方聰珠何以無端指證被告等販賣安非他命？甲○○堅決否認即可，何必供認曾交付
安非他命給余方聰珠並收取款項？證人余方聰珠前後供述不一，究竟何者為真，原審
未衡情酌理予以審定，對於前開疑點亦未交代釐清，逕認不能證明被告二人犯罪，自
有查證未盡及理由不備之違誤。(二)證據之證明力，雖由法院本於確信自由判斷，但不
得違背經驗法則及論理法則。原判決引用余方聰珠於原審所稱：我在台南有房子租給
甲○○，就這樣間接認識乙○○，那時候我就知道他們二人同居，高雄市○○區○○
路二十巷三弄九號是我公公的房子，登記我先生的姐姐名下：：八十九年十月四日下
午，甲○○向我借高雄市○○路的房子，我就把鑰匙給他，她沒有說要住幾天等語（
原判決第九頁），並謂﹁被告甲○○、乙○○二人係為警查獲當日即八十九年十月四
日下午第一次至高雄市○○區○○路二十巷三弄九號借住，據證人余方聰珠供明在卷
，其焉有可能於同年九月二十五日即在前揭住處向被告甲○○購得安非他命？足見證
人余方聰珠前揭警訊中向被告甲○○購買毒品之指訴，顯非真實，不足為被告甲○○
不利之認定﹂云云（原判決第七頁）。但被告二人曾否在上開鼎貴路處所販賣安非他
命給余方聰珠，與其等有無向余方聰珠借住該房子，並無必然之關聯，被告二人與余
方聰珠先前既已認識，在借住房子之前，被告二人前往該處所販賣安非他命給余方聰
珠，非無可能！原判決此部分論斷，有違經驗法則。(三)原判決認警方自甲○○皮包內
起出之電子磅秤一具，並非專供秤量毒品分裝所用，不足為被告二人販賣毒品犯行之
不利證據。然電子磅秤雖非專供秤量毒品分裝之用，但畢竟是販賣毒品案件中常見之
犯罪工具，並非一般人日常生活必備之物，遑論甲○○在警詢中曾提到扣案之電子磅
秤、夾鍵袋是分裝毒品的工具！究竟依甲○○之職業及生活狀況，有何特殊情形必須
將電子磅秤放在皮包內以備隨時取用？原審並未查證明白，於判決理由中詳為闡述；
且警方除查扣電子磅秤一具、安非他命一包外，同時扣得塑膠袋封口機一台、空夾鏈
袋二包等物，該等物品究屬誰所有？是否供包裝封存安非他命販賣之用？原審亦未調
查審認，均有未當。(四)原判決謂甲○○所為不利於乙○○之供述，均屬辯解自己並無
販賣毒品而有利於己之供述，難以採為對乙○○論罪之唯一證據（原判決第五、六頁
）。但甲○○於警訊中供稱乙○○叫其交一包安非他命給余方聰珠，然後向余方聰珠
收取三千元等語，顯已承認經手毒品之交付及款項之收取，既屬不利於乙○○之供述
，亦屬不利於己之供述。原判決謂甲○○係辯解自己並無販賣毒品而有利於己之供述
，所為之論斷，併有可議。以上情形，或為上訴意旨所指摘，或為本院得依職權調查
之事項，應認原判決有撤銷發回更審之原因。
據上論結，應依刑事訴訟法第三百九十七條、第四百零一條，判決如主文。
中　　　華　　　民　　　國　　九十三　　年　　　三　　　月　　二十五　　日
                              最高法院刑事第十二庭
                                  審判長法官  陳　正　庸
                                        法官  賴　忠　星
                                        法官  王　居　財
                                        法官  張　清　埤
                                        法官  林　開　任
      右正本證明與原本無異
                                              書  記  官
中　　　華　　　民　　　國　　九十三　　年　　　三　　　月　　二十九　　日
                                                                     Ｒ
